臺灣新北地方法院刑事判決　　　　　　110年度審訴字第675號
公　訴　人　臺灣新北地方檢察署檢察官
被　　　告　陳宇阡



上列被告因詐欺等案件，經檢察官提起公訴（109 年度偵字第00
000 、43875 、44611 號），及同一事實移送併辦（109 年度偵
字第42252 號、109 年度少連偵字第635 號、110 年度少連偵字
第65號），被告於本院準備程序中就被訴事實為有罪之陳述，經
本院合議庭裁定由受命法官獨任進行簡式審判程序，判決如下：
    主  文
陳宇阡犯如附表編號1 至7 所示之罪，各處如附表編號1 至7 所
示之刑。應執行有期徒刑貳年。
扣案之APPLE 廠牌IPHONE X型號行動電話壹支沒收。未扣案之犯
罪所得新臺幣柒仟捌佰壹拾肆元沒收，於全部或一部不能沒收或
不宜執行沒收時，追徵其價額。
    事  實
一、陳宇阡明知通訊軟體TELEGRAM群組名稱「未來」中真實姓名
    年籍不詳暱稱「胖迪」（下稱「胖迪」）、暱稱「吉普賽」
    （下稱「吉普賽」）、暱稱「安」及「紫幻星空」之陳郁安
    、暱稱「aryD」之林沅鋐（原名：林茂荃）及少年沈○緯（
    民國94年6 月生，無證據顯示陳宇阡知悉其為12歲以上未滿
    18歲之少年）等為具有持續性、牟利性之結構性並以實施詐
    術為手段之犯罪組織（下稱本案詐欺集團）成員，仍基於參
    與犯罪組織之犯意，自109 年10月初某日起，加入本案詐欺
    集團，擔任俗稱「車手」、「取簿手」、「收水」之工作，
    負責提領詐騙款項、領取內含金融機構帳戶金融卡等物之包
    裹及向車手收取提領款項轉交予上游，其每收取1 個包裹可
    取得新臺幣（下同）1 千元之報酬，每領取或收取1 次款項
    則可取得依其實際提領金額或收取金額2%至3%計算之報酬，
    並以其所有APPLE 廠牌IPHONE X型號行動電話透過通訊軟體
    TELEGRAM群組「未來」、以暱稱「魂」與本案詐欺集團其他
    成員聯繫，並分別為下列行為：
  ㈠與「胖迪」、陳郁安、及本案詐欺集團之不詳成年成員，共
    同意圖為自己不法之所有，基於三人以上詐欺取財之犯意聯
    絡，由本案詐欺集團不詳成年成員於109 年10月11日18時許
    起，陸續假冒民宿及中國信託商業銀行客服人員致電黃如君
    ，向其佯稱因系統錯誤致訂單重複，須配合操作網路銀行以
    取消重複扣款云云，致黃如君陷於錯誤，依指示操作網路銀
    行，而於109 年10月11日18時33分、18時35分許，接續自其
    第一銀行帳戶轉帳49,986元、49,986元至中華郵政股份有限
    公司寶山郵局帳號00000000000000號帳戶（下稱寶山郵局帳
    戶）內。陳宇阡旋依「胖迪」、陳郁安之指示，前往新北市
    某處拿取上開寶山郵局帳戶之金融卡，並於109 年10月11日
    18時57分至58分許、同日19時0 分至1 分許，至新北市○○
    區○○○路000 號二橋農會、新北市○○區○○○路000 號
    統一超商二甲門市，利用自動櫃員機將黃如君上開匯入款項
    提領一空，再將所提領之款項及上開寶山郵局帳戶金融卡交
    予本案詐欺集團某不詳成員，陳宇阡因而取得報酬1,999 元
    。
  ㈡與「胖迪」、陳郁安及本案詐欺集團之不詳成年成員，共同
    意圖為自己不法之所有，基於三人以上詐欺取財之犯意聯絡
    ，由本案詐欺集團不詳成年成員先於109 年10月9 日2 時許
    ，以「周俊豪」名義在社群軟體臉書社團張貼可提供證件借
    款之貼文，並留下通訊軟體LineID「jq16」，呂鈺晨見上開
    貼文，於輸入LineID「jq16」後，加入暱稱「李佳Rong（花
    朵圖樣）」（下稱「李佳Rong」）之Line好友，本案詐欺集
    團不詳成年成員即透過通訊軟體Line，以暱稱「李佳Rong」
    向呂鈺晨佯稱需提供金融卡供測試後始能提供借款服務云云
    ，致呂鈺晨陷於錯誤，於109 年10月10日19時55分許，透過
    統一超商店到店寄送方式，將其所申設之中華郵政股份有限
    公司中壢興國郵局帳號00000000000000號帳戶（下稱呂鈺晨
    郵局帳戶）之金融卡寄送至新北市○○區○○路00○00號統
    一超商緯中門市，並透過通訊軟體Line告知暱稱「李佳Rong
    」金融卡密碼。嗣陳宇阡即依「胖迪」、陳郁安之指示，於
    109 年10月12日14時30分許，至上址統一超商緯中門市領取
    呂鈺晨所寄出內含呂鈺晨郵局帳戶金融卡之包裹，再將之交
    予陳郁安，陳宇阡因而取得報酬1 千元。陳郁安將該金融卡
    拍照並上傳群組後，即再將呂鈺晨郵局帳戶金融卡交予陳宇
    阡。
  ㈢與「胖迪」、陳郁安、少年沈○緯及本案詐欺集團之不詳成
    年成員，共同意圖為自己不法之所有，基於三人以上詐欺取
    財之犯意聯絡，由本案詐欺集團不詳成年成員於109 年10月
    12日某時許，陸續假冒初鹿牧場及郵局員工致電朱容嫺，向
    其佯稱因先前購物資料設定錯誤將重複對信用卡扣款，須配
    合操作網路銀行以解除重複扣款設定云云，致朱容嫺陷於錯
    誤，依指示操作網路銀行，而於109 年10月12日18時45分許
    ，自其郵局帳戶轉帳41,744元至上開呂鈺晨郵局帳戶內。而
    少年沈○緯自陳宇阡處取得呂鈺晨郵局帳戶之金融卡後，旋
    於109 年10月12日19時7 分、19時8 分、19時10分許，在新
    北市○○區○○○街0 號全家便利商店三重民生店，利用自
    動櫃員機接續提領2 萬元、2 萬元、1 千元，並將上開領得
    款項交予陳宇阡再轉交陳郁安，陳宇阡因而取得報酬820 元
    。
  ㈣與「胖迪」、陳郁安及本案詐欺集團之不詳成年成員，共同
    意圖為自己不法之所有，基於三人以上詐欺取財之犯意聯絡
    ，由本案詐欺集團不詳成年成員於109 年10月6 日14時許，
    透過不詳之Line帳號向藍唯嘉佯稱從事家庭代工需提供個人
    金融機構帳戶存摺及金融卡，以便預購手工材料云云，致藍
    唯嘉陷於錯誤，於109 年10月13日18時50分許，先依指示將
    其所申設之中華郵政股份有限公司台中大全街郵局帳號0000
    0000000000號帳戶（下稱藍唯嘉郵局帳戶）及國泰世華商業
    銀行帳號000000000000號帳戶（下稱藍唯嘉國泰世華銀行帳
    戶）金融卡之密碼變更為指定密碼後，透過統一超商店到店
    寄送方式，將上開藍唯嘉郵局帳戶及國泰世華銀行帳戶之存
    摺及金融卡寄送至臺北市○○區○○街000 號統一超商紫陽
    門市。嗣陳宇阡即依「胖迪」、陳郁安之指示，於109 年10
    月15日14時45分許，至上址統一超商紫陽門市領取藍唯嘉所
    寄出內含藍唯嘉郵局帳戶、國泰世華銀行帳戶存摺及金融卡
    之包裹，再將之交予陳郁安，陳宇阡因而取得報酬1 千元。
    陳郁安將該金融卡拍照並上傳群組後，即再將藍唯嘉郵局帳
    戶金融卡交予陳宇阡。
  ㈤與「胖迪」、陳郁安、林沅鋐及本案詐欺集團之不詳成年成
    員，共同意圖為自己不法之所有，基於三人以上詐欺取財之
    犯意聯絡，①由本案詐欺集團不詳成年成員於109 年10月17
    日21時許，陸續假冒「摩莎精品旅店」及兆豐國際商業銀行
    員工致電鍾國暉，向其佯稱因系統錯誤致其訂單重複，須配
    合操作自動櫃員機以解除設定云云，致鍾國暉陷於錯誤，依
    指示操作自動櫃員機，而於109 年10月17日22時33分許，自
    其郵局帳戶轉帳19,985元至藍唯嘉郵局帳戶內。②由本案詐
    欺集團不詳成年成員於109 年10月17日21時50分許，陸續假
    冒新月豪華影城及中國信託商業銀行員工致電陳奇叡，向其
    佯稱因工作人員操作錯誤致將其誤設為高級會員，須配合操
    作網路銀行始能取消設定云云，致陳奇叡陷於錯誤，依指示
    操作網路銀行，而於109 年10月17日22時28分許，自其中國
    信託商業銀行帳戶轉帳29,986元至藍唯嘉郵局帳戶內。③由
    本案詐欺集團不詳成年成員於109 年10月17日21時50分許，
    假冒「fun now 」網路賣場員工致電鍾佩瑾，向其佯稱因系
    統錯誤致誤將其訂單設定為循環式訂單，須配合操作網路銀
    行以解除設定云云，致鍾佩瑾陷於錯誤，依指示操作網路銀
    行，而於109 年10月17日22時19分許，自其國泰世華商業銀
    行帳戶轉帳99,789元至藍唯嘉郵局帳戶內。而林沅鋐自陳宇
    阡處取得藍唯嘉郵局帳戶之金融卡後，旋於109 年10月17日
    22時35分、22時37分、22時38分許，在新北市○○區○○街
    00號中華郵政股份有限公司貢寮郵局，利用自動櫃員機接續
    將上開鍾國暉、陳奇叡、鍾佩瑾匯入款項提領一空，並將上
    開領得款項交予陳宇阡再轉交陳郁安，陳宇阡因而取得報酬
    2,995 元。
二、嗣黃如君、呂鈺晨、朱容嫺、藍唯嘉、鍾國暉、陳奇叡、鍾
    佩瑾發覺受騙報警處理，經警循線查悉上情，並於109 年10
    月20日22時45分許，持臺灣新北地方檢察署檢察官核發之拘
    票，在臺北市○○區○○街00○0 號前將陳宇阡拘提到案，
    並扣得陳宇阡所有、供與本案詐欺集團成員聯繫用之APPLE
    廠牌IPHONE X型號行動電話1 支。
三、案經黃如君、朱容嫺、藍唯嘉、鍾國暉、陳奇叡、鍾佩瑾訴
    由新北市政府警察局刑事警察大隊、三峽分局、臺北市政府
    警察局內湖分局報告臺灣新北地方檢察署檢察官偵查起訴及
    移送併辦。
    理  由
壹、程序方面：
    本件被告陳宇阡所犯係死刑、無期徒刑、最輕本刑為3 年以
    上有期徒刑以外之罪，其於準備程序中就被訴事實為有罪之
    陳述，經法官告知簡式審判程序之旨，並聽取公訴人及被告
    之意見後，依刑事訴訟法第273 條之1 第1 項規定，由本院
    合議庭裁定由受命法官獨任進行簡式審判程序，且依刑事訴
    訟法第273 條之2 及第159 條第2 項規定，不適用傳聞法則
    有關限制證據能力之相關規定，合先敘明。
貳、實體方面：
一、上揭犯罪事實，業據被告陳宇阡於警詢時、偵查中、本院準
    備程序及審理時均坦承不諱，核與證人即告訴人黃如君、朱
    容嫺、藍唯嘉、鍾國暉、陳奇叡、鍾佩瑾於警詢中、證人即
    被害人呂鈺晨於警詢中、證人潘彥誠於警詢中、證人即共犯
    陳郁安、沈○緯、林沅鋐於警詢及偵查中之證述相符，並有
    提款影像翻拍照片、領取包裹影像翻拍照片、監視器錄影畫
    面翻拍照片、黃如君之第一銀行第e 行動- 台幣轉帳成功通
    知、上開寶山郵局帳戶客戶歷史交易清單、車輛詳細資料報
    表、「周俊豪」臉書網頁截圖、呂鈺晨與暱稱「李佳Rong」
    間之通訊軟體Line對話紀錄截圖、朱容嫺之網路轉帳交易明
    細、被告之行動電話螢幕畫面翻拍照片、扣案物品照片、呂
    鈺晨郵局帳戶查詢帳戶最近交易資料及交易明細、車輛查詢
    清單報表、7-ELEVEN貨態查詢系統列印資料、藍唯嘉郵局帳
    戶及國泰世華銀行帳戶存摺封面影本、藍唯嘉郵局帳戶交易
    明細、藍唯嘉與本案詐欺集團成員間之LINE對話紀錄截圖、
    鍾國暉之國泰世華銀行自動櫃員機交易明細表、電話通聯紀
    錄翻拍照片、陳奇叡與本案詐欺集團成員之電話通聯紀錄截
    圖、行動電話桌面應用程式「Home Bank 」圖示截圖、交易
    紀錄截圖、鍾佩瑾與本案詐欺集團成員之通話紀錄截圖、行
    動銀行轉帳通知截圖、自願受搜索同意書、新北市政府警察
    局板橋分局偵查隊搜索扣押筆錄、扣押物品目錄表在卷可稽
    （見109 年度偵字第43875 號偵查卷第13至16、21、22、49
    至53頁、109 年度偵字第41012 號偵查卷第39至53、64至65
    、69至99、103 頁、109 年度偵字第44611 號偵查卷第23至
    27、34、46至48、56、77、78頁、109 年度偵字第42252 號
    偵查卷第20、36至40、72至74頁、110 年度少連偵字第65號
    偵查卷一影卷第85、101 、121 頁、110 年度少連偵字第65
    號偵查卷二影卷第143 至150 、153 頁、110 年度少連偵字
    第65號偵查卷三影卷第293 至301 頁、110 年度少連偵字第
    65號偵查卷四影卷第196 、210 至213 頁），足認被告前開
    任意性自白與事實相符，洵堪採為認定事實之依據。又犯罪
    事實一㈠部分，告訴人黃如君遭詐騙轉帳之時間應為109 年
    10月11日18時33分、18時35分許，有黃如君之第一銀行第e
    行動- 台幣轉帳成功通知、寶山郵局帳戶客戶歷史交易清單
    在卷可佐，起訴書犯罪事實一㈠誤載轉帳時間為10時55分許
    ，容有誤會，應予更正。
二、按組織犯罪防制條例所稱之犯罪組織，係指3 人以上，以實
    施強暴、脅迫、詐欺、恐嚇為手段或最重本刑逾5 年有期徒
    刑之罪，所組成具有持續性及牟利性之有結構性組織；而所
    稱有結構性組織，係指非為立即實施犯罪而隨意組成，不以
    具有名稱、規約、儀式、固定處所、成員持續參與或分工明
    確為必要，組織犯罪防制條例第2 條第1 項、第2 項分別定
    有明文。本案依被告及另案被告陳郁安、沈○緯、林沅鋐所
    述之犯罪情節及證人黃如君、呂鈺晨、朱容嫺、藍唯嘉、鍾
    國暉、陳奇叡、鍾佩瑾於警詢證述遭詐騙之經過，可知被告
    係自109 年10月初某日起加入本案詐欺集團，擔任領取款項
    俗稱「車手」、收取包裹俗稱「取簿手」及向車手收取領得
    款項轉交予上游俗稱「收水」之工作，且依被告與另案被告
    陳郁安、沈○緯、林沅鋐及本案詐欺集團其他成員接觸之過
    程，被告已知本案詐欺集團尚有沈○緯、林沅鋐擔任取款車
    手，陳郁安及「胖迪」負責發號指令，陳郁安並擔任總收水
    等情，堪認被告已知其參與本件共犯詐欺取財之人數有3 人
    以上。而被告自109 年10月初某日加入從事詐欺牟利之犯罪
    組織迄同年月20日經警循線查獲拘提到案止，期間並未有自
    首或脫離該犯罪組織之情事，其始終為詐欺集團之一員，違
    法情形持續存在，且其所參與之本案詐欺集團，係由集團成
    年成員設置機房，並以不同成年成員擔任話務人員分工使用
    電信設備，撥打詐騙電話或使用通訊軟體詐騙被害人，另以
    行動電話聯繫、指派被告提領被害人匯入款項後繳回組織、
    領取被害人遭詐騙之金融卡再轉交予車手及向車手收取詐騙
    所得款項交由陳郁安繳回組織，堪認被告所參與者，屬3 人
    以上，透過縝密之計畫與分工，成員彼此相互配合，而由多
    數人所組成之於一定期間內存續，以詐騙他人金錢獲取不法
    所得為目的，具有持續性及牟利性之有結構性組織之犯罪組
    織，自堪認定。
三、又刑法之共同正犯，包括共謀共同正犯及實行共同正犯二者
    在內；祇須行為人有以共同犯罪之意思，參與共同犯罪計畫
    之擬定，互為利用他人實行犯罪構成要件之行為，完成其等
    犯罪計畫，即克當之，不以每一行為人均實際參與部分構成
    要件行為或分取犯罪利得為必要（最高法院96年度台上字第
    1882號判決要旨參照）。又共同正犯間，非僅就其自己實行
    之行為負其責任，並在犯意聯絡之範圍內，對於他共同正犯
    所實行之行為，亦應共同負責；且其犯意聯絡之表示，無論
    為明示之通謀或相互間有默示之合致，均不在此限（最高法
    院98年度台上字第2655號判決要參照）。次按刑法之「相續
    共同正犯」，就基於凡屬共同正犯對於共同犯意範圍內之行
    為均應負責，而共同犯意不以在實行犯罪行為前成立者為限
    ，若了解最初行為者之意思，而於其實行犯罪之中途發生共
    同犯意而參與實行者，亦足成立；故對於發生共同犯意以前
    其他共同正犯所為之行為，苟有就既成之條件加以利用而繼
    續共同實行犯罪之意思，則該行為即在共同意思範圍以內，
    應共同負責（最高法院98年度台上字第4230號判決要旨參照
    ）。又共同正犯之意思聯絡，原不以數人間直接發生者為限
    ，即有間接之聯絡者，亦包括在內，如甲分別邀約乙、丙犯
    罪，雖乙、丙彼此間並無直接之聯絡，亦無礙於其為共同正
    犯之成立（最高法院77年台上字第2135號判例意旨參照）。
    又以目前遭破獲之電話或網路詐騙案件之運作模式，係先以
    電話或網路詐騙被害人，待被害人受騙匯（交）款後，再由
    擔任「車手」之人出面負責提款（取款）及保管詐騙所得款
    項之行為，則無論係何部分，均係該詐欺集團犯罪計畫不可
    或缺之重要環節。被告或曾與其他詐欺集團成員接觸，或經
    中間共犯之聯繫，實係參與相同之詐欺犯行，且該等詐欺之
    犯行，亦未超出被告與本案詐欺集團其他成員之犯意聯絡範
    圍內，是被告與本案詐欺集團其他成員，有犯意聯絡及行為
    分擔，為共同正犯。而共同正犯，在合同之意思內各自分擔
    犯罪行為之一部，相互利用他人之行為，以達其犯罪之目的
    者，即應對全部所發生之結果，共同負責。本件被告貪圖事
    後可分得之不法報酬，而決意參與本案詐欺集團，擔任俗稱
    「車手」、「取簿手」及「收水」之工作，以促使本案詐欺
    集團成員得以順利完成詐欺取財之行為，而從中獲取報酬，
    足徵被告係基於自己犯罪之意思參與本案詐欺集團之分工，
    分擔犯罪行為之一部，並利用他人之行為，以達詐欺犯罪之
    目的，是被告自應就其所參與犯行所生之全部犯罪結果共同
    負責。
四、再按犯罪之著手，係指行為人基於犯罪之決意而開始實行密
    接或合於該罪構成要件之行為而言。而首次加重詐欺犯行，
    其時序之認定，自應以詐欺取財罪之著手時點為判斷標準；
    詐欺取財罪之著手起算時點，依一般社會通念，咸認行為人
    以詐欺取財之目的，向被害人施用詐術，傳遞與事實不符之
    資訊，使被害人陷於錯誤，致財產有被侵害之危險時，即屬
    詐欺取財罪構成要件行為之著手，並非以取得財物之先後順
    序為認定依據。本案稽之上開犯罪事實一㈠至㈤所示犯罪之
    先後時序，本案詐欺集團成員先對如犯罪事實一㈣之被害人
    藍唯嘉施用詐術，再對如犯罪事實一㈠至㈢、㈤之被害人施
    用詐術，縱取得如犯罪事實一㈠被害人之財物在先，仍應認
    本案詐欺集團成員係先著手於犯罪事實一㈣之犯行，如犯罪
    事實一㈣該次方為被告之首次加重詐欺犯行。
五、綜上所述，本案事證明確，被告犯行均堪認定，應依法論科
    。
六、論罪科刑：
  ㈠核被告所為，係犯組織犯罪防制條例第3 條第1 項後段參與
    犯罪組織罪、刑法第339 條之4 第1 項第2 款之三人以上共
    同詐欺取財罪（7 罪）。
  ㈡被告與「胖迪」、陳郁安及本案詐欺集團其他不詳成年成員
    間，就犯罪事實一㈠、㈡、㈣所示加重詐欺犯行，有犯意聯
    絡及行為分擔；被告與「胖迪」、陳郁安、沈○緯及本案詐
    欺集團其他不詳成年成員間，就犯罪事實一㈢所示加重詐欺
    犯行，有犯意聯絡及行為分擔；被告與「胖迪」、陳郁安、
    林沅鋐及本案詐欺集團其他不詳成年成員間，就犯罪事實一
    ㈤①至③所示加重詐欺犯行，有犯意聯絡及行為分擔，皆為
    共同正犯。
  ㈢按組織犯罪防制條例於106 年4 月19日修正公布，擴大犯罪
    組織之定義，將具有持續性及牟利性之詐欺集團亦納為犯罪
    組織之犯罪類型，從而，行為人參與以詐術為目的之犯罪組
    織，即尚有待其他加重詐欺犯罪，以確保或維護此一繼續犯
    之狀態。基此，行為人參與詐欺犯罪組織之先行為，與其嗣
    後著手實行加重詐欺行為間，雖在時間及場所未能完全重合
    ，在自然意義上非完全一致，然二者具有階段性之緊密關聯
    性，並有部分合致，復為確保及維護犯罪組織之宗旨或目的
    所必要，自得評價為單一行為，而有想像競合犯之適用，如
    予數罪併罰，反有過度評價之疑，實與人民法律感情不相契
    合。惟倘行為人於參與詐欺犯罪組織之繼續中，先後多次加
    重詐欺數人之財物，因參與犯罪組織罪為繼續犯，犯罪一直
    繼續進行，直至犯罪組織解散，或其脫離犯罪組織時，其犯
    行始行終結。故該參與犯罪組織與其後之多次加重詐欺之行
    為皆有所重合，然因行為人僅為一參與犯罪組織行為，侵害
    一社會法益，屬單純一罪，應僅就「該案中」與參與犯罪組
    織罪時間較為密切之首次加重詐欺犯行論以參與犯罪組織罪
    及加重詐欺罪之想像競合犯，而其他之加重詐欺犯行，祇需
    單獨論罪科刑即可，無需再另論以參與犯罪組織罪，以避免
    重複評價。是如行為人於參與同一詐欺集團之多次加重詐欺
    行為，因部分犯行發覺在後或偵查階段之先後不同，肇致起
    訴後分由不同之法官審理，為裨益法院審理範圍明確、便於
    事實認定，即應以數案中「最先繫屬於法院之案件」為準，
    以「該案件」中之「首次」加重詐欺犯行與參與犯罪組織罪
    論以想像競合犯。縱該首次犯行非屬事實上之首次，亦因參
    與犯罪組織之繼續行為，已為該案中之首次犯行所包攝，該
    參與犯罪組織行為之評價已獲滿足，自不再重複於他次詐欺
    犯行中再次論罪，俾免於過度評價及悖於一事不再理原則。
    至於「另案」起訴之他次加重詐欺犯行，縱屬事實上之首次
    犯行，仍需單獨論以加重詐欺罪，以彰顯刑法對不同被害人
    財產保護之完整性，避免評價不足（最高法院108 年度台上
    字第337 號判決、109 年度台上字第3945號判決意旨參照）
    。被告自承自109 年10月初某日起迄遭查獲止，加入本案詐
    欺集團，期間並未有自首或脫離該犯罪組織之情事，其始終
    為詐欺集團之一員，違法情形持續存在，則被告參與本案詐
    欺集團之犯罪組織著手行為，與其所犯本案加重詐欺之行為
    雖非同一，然既係被告繼續參與犯罪組織中所為，二者仍有
    部分合致，揆諸上開說明，自不能將被告參與犯罪組織及所
    犯加重詐欺論以數行為，予以併罰，以免過度評價，僅就其
    參與犯罪組織後首次犯行即如犯罪事實一㈣加重詐欺犯行，
    論被告以一行為觸犯數罪名，為想像競合犯，依刑法第55條
    規定，從一重之刑法第339 條之4 第1 項第2 款之三人以上
    共同詐欺取財罪處斷。
  ㈣被告所為如犯罪事實一㈠至㈣、㈤①至③所示7 次三人以上
    共同詐欺取財罪間，犯意各別，行為互殊，應予分論併罰。
  ㈤爰審酌被告正值青年，四肢健全、智識正常，竟為圖一己之
    私利，加入本案詐欺集團參與協力分工，以上開方式遂行渠
    等詐欺行為，貪圖分贓，實有不該，而被告於本案詐欺集團
    中擔任「車手」、「取簿手」、「收水」，雖非直接對告訴
    人黃如君、朱容嫺、藍唯嘉、鍾國暉、陳奇叡、鍾佩瑾及被
    害人呂鈺晨施行詐術騙取財物，然被告之角色除供詐欺集團
    成員遂行詐欺取財之行為外，亦同時增加檢警查緝及告訴人
    、被害人求償之困難，危害社會秩序非輕，惟念被告犯後尚
    能坦承犯行，態度非惡，並兼衡其素行、分工情形、參與程
    度、所得利益、自陳高職畢業之智識程度、現從事太陽能板
    安裝工作、需撫養外公、外婆之生活狀況等一切情狀，分別
    量處如附表編號1 至7 所示之刑，並考量被告所犯各罪之罪
    質雷同，且每次犯罪之時間甚為接近，予以綜合整體評價，
    兼衡恤刑及刑罰經濟等刑事政策，酌定其應執行刑如主文所
    示。
七、按行為人以一行為觸犯組織犯罪防制條例第3 條第1 項後段
    之參與犯罪組織罪，及刑法第339 條之4 第1 項第2 款之加
    重詐欺取財罪，依刑法第55條前段規定從一重之加重詐欺取
    財罪處斷而為科刑時，於有預防矯治其社會危險性之必要，
    且符合比例原則之範圍內，由法院依組織犯罪防制條例第3
    條第3 項規定，一併宣告刑前強制工作（最高法院刑事大法
    庭108 年度台上大字第2306號裁定參照）。是以，行為人以
    一行為觸犯組織犯罪防制條例第3 條第1 項後段之參與犯罪
    組織罪及刑法第339 條之4 第1 項第2 款之加重詐欺取財罪
    ，依想像競合犯規定，從一重之加重詐欺取財罪處斷而為科
    刑時，因所犯輕罪（參與犯罪組織罪）之刑罰以外之法律效
    果，即組織犯罪防制條例第3 條第3 項強制工作之規定，並
    未被重罪所吸收，仍應一併適用。惟該條例所規定之強制工
    作，性質上原係對於有犯罪習慣，或因遊蕩、懶惰成習而犯
    罪者，所為之處置，修正後該條例既已排除常習性要件，從
    而，本於法律合憲性解釋原則，依司法院釋字第471 號關於
    行為人有無預防矯治其社會危險性之必要，及比例原則等與
    解釋意旨不相衝突之解釋方法，為目的性限縮，對犯該條例
    第3 條第1 項之參與犯罪組織罪者，視其行為之嚴重性、表
    現之危險性、對於未來行為之期待性，以及所採措施與預防
    矯治目的所需程度，於有預防矯治其社會危險性之必要，且
    符合比例原則之範圍內，由法院依該條例第3 條第3 項規定
    ，一併宣告刑前強制工作。本案被告雖加入「胖迪」、「吉
    普賽」、陳郁安、沈○緯、林沅鋐及不詳成年成員參與之具
    有接續性及牟利性等結構性犯罪組織即本案詐欺集團，擔任
    俗稱「車手」、「取簿手」及「收水」之工作，而與「胖迪
    」、陳郁安、沈○緯、林沅鋐及本案詐欺集團之成年成員共
    同詐欺如犯罪事實一㈠至㈣、㈤①至③所示之被害人，所為
    固可非議，惟被告於本案之參與情節尚非至重、參與時間非
    久，且非親自對被害人實施詐騙，是其於本案犯行所顯現之
    行為嚴重度及表現危險性均非甚重，尚難認已達嚴重危害社
    會之程度。又被告犯後坦承犯行，且現從事太陽能板安裝工
    作，業據其供承在卷（見本院卷110 年10月12日簡式審判筆
    錄第9 頁），顯見被告尚知以工作賺取金錢收入，僅憑被告
    此部分加重詐欺犯行，亦難認其有犯罪習慣。而被告因欠缺
    正確工作觀念而犯本件加重詐欺犯行，改正其詐欺犯行之有
    效方法，應在於提供適當之更生教育及保護、就業機會及社
    會扶助等，並非僅有執行強制工作之保安處分一途，是依比
    例原則，並綜合被告所表現之危險性及對其未來之期待性等
    情，本院認對被告宣告有期徒刑之刑，已足認為與其本件犯
    行之處罰相當，而收儆懲之效，尚難認有再予宣告強制工作
    以預防矯治其社會危險性之必要，爰不另為強制工作之諭知
    ，併此敘明。
八、沒收：
  ㈠按供犯罪所用、犯罪預備之物或犯罪所生之物，屬於犯罪行
    為人者，得沒收之；犯罪所得，屬於犯罪行為人者，沒收之
    ；前2 項之沒收，於全部或一部不能沒收或不宜執行沒收時
    ，追徵其價額，刑法第38條第2 項前段、第38條之1 第1 項
    前段、第3 項分別定有明文。而二人以上共同犯罪，關於犯
    罪所得之沒收或追徵，倘個別成員並無犯罪所得，且與其他
    成員對於所得亦無事實上之共同處分權時，同無「利得」可
    資剝奪，特別在集團性或重大經濟、貪污犯罪，不法利得龐
    大，一概採取絕對連帶沒收或追徵，對未受利得之共同正犯
    顯失公平。所謂各人「所分得」，係指各人「對犯罪所得有
    事實上之處分權限」，法院應視具體個案之實際情形，依自
    由證明程序釋明合理之依據以認定之。
  ㈡查，被告自承收取包裹1 個可取得1 千元之報酬，領款或收
    款則可取得實際領款或收款金額2%或3%之報酬，依最有利被
    告之計算（即領款、收款部分以2%計算），犯罪事實一㈠部
    分，被告取得之報酬應為1,999 元【計算方式：（49,986＋
    49,986）×2%＝1,999 （小數點以下四捨五入）；因本件被
    告實際領款之金額大於告訴人黃如君遭詐騙匯入之金額，故
    應以告訴人黃如君遭詐騙之金額為計算基礎】；犯罪事實一
    ㈡、㈣部分，被告取得之報酬各為1 千元；犯罪事實一㈢部
    分，被告取得之報酬應為820 元（計算方式：41,000×2%＝
    820 ）；犯罪事實一㈤①至③部分，被告取得之報酬應為
    2,995 元【計算方式：（19,985＋29,986＋99,789）×2%＝
    2,995 （小數點以下四捨五入）；因本件被告實際收款之金
    額大於告訴人鍾國暉、陳奇叡、鍾佩瑾遭詐騙匯入之金額，
    故應以告訴人鍾國暉、陳奇叡、鍾佩瑾遭詐騙之金額為計算
    基礎】，是被告上述7 次犯行所取得之報酬合計應為7,814
    元，屬本案之犯罪所得，並未扣案，為避免被告無端坐享犯
    罪所得，且經核本案情節，宣告沒收並無過苛之虞，是上開
    犯罪所得應依刑法第38條之1 第1 項前段、第3 項之規定宣
    告沒收，於全部或一部不能沒收或不宜執行沒收時，追徵其
    價額。又衡諸目前司法實務查獲之案件，詐欺集團之車手及
    收水通常分別負責提領贓款並暫時保管至贓款交付予上手詐
    欺集團成員，再由上手詐欺集團成員將車手所提領之贓款依
    一定比例發放予車手及其他成員作為報酬，而車手、取簿手
    、收水對於所提領或轉交之贓款並無何處分權限，是被告對
    未扣案之贓款應無處分權限，除其自陳可取得之報酬外，亦
    無事實上之共同處分權限，是未扣案之贓款，除上述被告獲
    得之報酬部分外，爰均不予宣告沒收，併此指明。
  ㈢又扣案之APPLE 廠牌IPHONE X型號之行動電話1 支，係被告
    所有，供其與本案詐欺集團成員聯繫所用，此業據被告於本
    院審理中供述明確（見本院卷110 年10月12日簡式審判筆錄
    第8 頁），爰依刑法第38條第2 項前段規定宣告沒收。
  ㈣至另扣案之APPLE 廠牌IPHONE11型號行動電話1 支、現金2
    萬元，雖係被告所有，然其否認與本案犯行有關，卷內復查
    無其他積極證據可資證明該等物品與被告本案犯行有何關聯
    ，爰均不予宣告沒收。
據上論斷，應依刑事訴訟法第273 條之1 第1 項、第299 條第1
項前段，組織犯罪防制條例第3 條第1 項後段，刑法第11條前段
、第28條、第339 條之4 第1 項第2 款、第55條、第51條第5 款
、第38條第2 項前段、第38條之1 第1 項前段、第3 項，刑法施
行法第1 條之1 第1 項，判決如主文。
本案經檢察官劉文瀚、陳欣湉、鄭心慈提起公訴及移送併辦，經
檢察官張啓聰到庭執行職務。
中    華    民    國   110    年    11    月    10    日
                  刑事第二十五庭  法  官      曾淑娟
上列正本證明與原本無異。
如不服本判決，應於判決送達後20日內敘明上訴理由，向本院提
出上訴狀 (應附繕本) ，上訴於臺灣高等法院。其未敘述上訴理
由者，應於上訴期間屆滿後20日內向本院補提理由書「切勿逕送
上級法院」。
                                  書記官      張佑慈
中    華    民    國   110    年    11    月    10    日
　
附錄本案論罪科刑法條全文：
中華民國刑法第339條之4
犯第339 條詐欺罪而有下列情形之一者，處1 年以上7 年以下有
期徒刑，得併科1 百萬元以下罰金：
一、冒用政府機關或公務員名義犯之。
二、三人以上共同犯之。
三、以廣播電視、電子通訊、網際網路或其他媒體等傳播工具，
    對公眾散布而犯之。
前項之未遂犯罰之。
　
組織犯罪防制條例第3條
發起、主持、操縱或指揮犯罪組織者，處3 年以上10年以下有期
徒刑，得併科新臺幣1 億元以下罰金；參與者，處6 月以上5 年
以下有期徒刑，得併科新臺幣1 千萬元以下罰金。但參與情節輕
微者，得減輕或免除其刑。
具公務員或經選舉產生之公職人員之身分，犯前項之罪者，加重
其刑至二分之一。
犯第1 項之罪者，應於刑之執行前，令入勞動場所，強制工作，
其期間為3 年。
前項之強制工作，準用刑法第90條第2 項但書、第3 項及第98條
第2 項、第3 項規定。
以言語、舉動、文字或其他方法，明示或暗示其為犯罪組織之成
員，或與犯罪組織或其成員有關聯，而要求他人為下列行為之一
者，處3 年以下有期徒刑，得併科新臺幣3 百萬元以下罰金：
一、出售財產、商業組織之出資或股份或放棄經營權。
二、配合辦理都市更新重建之處理程序。
三、購買商品或支付勞務報酬。
四、履行債務或接受債務協商之內容。
前項犯罪組織，不以現存者為必要。
以第5 項之行為，使人行無義務之事或妨害其行使權利者，亦同
。
第5 項、第7 項之未遂犯罰之。
　
 附表
┌──┬──────┬─────────────────────┐
│編號│犯罪事實    │罪名及宣告刑                              │
├──┼──────┼─────────────────────┤
│ 1  │事實欄一㈠  │陳宇阡犯三人以上共同詐欺取財罪，處有期徒刑│
│    │            │壹年貳月。                                │
├──┼──────┼─────────────────────┤
│ 2  │事實欄一㈡  │陳宇阡犯三人以上共同詐欺取財罪，處有期徒刑│
│    │            │壹年貳月。                                │
├──┼──────┼─────────────────────┤
│ 3  │事實欄一㈢  │陳宇阡犯三人以上共同詐欺取財罪，處有期徒刑│
│    │            │壹年貳月。                                │
├──┼──────┼─────────────────────┤
│ 4  │事實欄一㈣  │陳宇阡犯三人以上共同詐欺取財罪，處有期徒刑│
│    │            │壹年貳月。                                │
├──┼──────┼─────────────────────┤
│ 5  │事實欄一㈤①│陳宇阡犯三人以上共同詐欺取財罪，處有期徒刑│
│    │            │壹年貳月。                                │
├──┼──────┼─────────────────────┤
│ 6  │事實欄一㈤②│陳宇阡犯三人以上共同詐欺取財罪，處有期徒刑│
│    │            │壹年貳月。                                │
├──┼──────┼─────────────────────┤
│ 7  │事實欄一㈤③│陳宇阡犯三人以上共同詐欺取財罪，處有期徒刑│
│    │            │壹年貳月。                                │
└──┴──────┴─────────────────────┘